【裁判字號】    97,上訴,338
【裁判日期】    970417
【裁判案由】    偽造文書等
【裁判全文】
臺灣高等法院高雄分院刑事判決         97年度上訴字第338號
上  訴  人
即  被  告  甲○○
                    （現寄押於臺灣高雄第二監獄）
上列上訴人因偽造文書等案件，不服臺灣高雄地方法院96年度訴
字第4387號中華民國97年1 月8 日第一審判決（起訴案號：臺灣
高雄地方法院檢察署96年度偵字第24739 、27660 號），提起上
訴，本院判決如下：
     主  文
上訴駁回。
     事  實
一、甲○○於民國96年5 月下旬某日經由綽號「紅豆」之戴麗玲
    介紹而認識黎國華（現由原審審理中）。甲○○明知黎國華
    為詐欺集團成員，而該集團詐騙方式係由某不詳姓名成年成
    員自大陸地區撥打電話予台灣地區之不特定人，假冒臺灣高
    雄地方法院檢察署（下稱高雄地檢署）鍾忠孝檢察官，而後
    向該人誆稱已遭詐欺集團利用為人頭帳戶，要求報告所有資
    金流向及財產狀況，並需將存放於金融機構之存款提領出來
    暫時放置在法院保管，否則將凍結其所有帳戶內之存款等語
    ，致該人陷於錯誤而交付財物。甲○○竟因長期失業，乃與
    黎國華、楊守宏（現由原審審理中）及真實姓名年籍不詳之
    「小林」、「小劉」等其他成年詐欺集團成員，共同基於意
    圖為自己不法所有、行使偽造公文書、行使偽造特種文書之
    犯意聯絡，先由甲○○於96年5 月底6 月初某日提供照片予
    黎國華，再由該詐欺集團某成員將甲○○照片黏貼在偽造之
    高雄地檢署陳啟昌書記官服務證上，而偽造服務證，足以生
    損害於高雄地檢署及「陳啟昌」。其後於96年6 月7 日上午
    ，由該詐欺集團某成員自大陸地區撥打電話給乙○○，以上
    開方式詐騙乙○○，並為取信乙○○，相約同日上午11時在
    高雄市○○路與建國路香格里拉飯店前見面。黎國華遂駕車
    搭載甲○○至約定地點附近，黎國華即交付上開貼有甲○○
    照片之偽造高雄地檢署陳啟昌書記官服務證予甲○○，甲○
    ○再依指定至約定地點附近之超商內接收該詐欺集團某成員
    自大陸地區傳真之偽造「高雄地檢署監管科收據」1 張。同
    日（96年6 月7 日）上午11時許，乙○○及甲○○到達香格
    里拉飯店前，甲○○即出示上開偽造之高雄地檢署陳啟昌書
    記官服務證而行使偽造服務證，足以生損害於高雄地檢署及
    「陳啟昌」。乙○○乃陷於錯誤而交付新臺幣（下同）200
    萬元之現金予甲○○，甲○○隨後偽造「陳啟昌」署押1 個
    在上開偽造之「高雄地檢署監管科收據」上，並交付予乙○
    ○，而行使偽造公文書，足以生損害於高雄地檢署及「陳啟
    昌」。而後，甲○○將200 萬元交付黎國華，並從中獲取1
    萬元之報酬。嗣經乙○○至高雄地檢署詢問後，始悉受騙。
二、案經乙○○告訴及高雄市政府警察局移送臺灣高雄地方法院
    檢察署檢察官偵查起訴。
     理  由
一、證據能力之說明：
    (一)偽造之高雄地檢署監管科收據係用以證明被告偽造公文書
      、行使偽造公文書及詐欺犯行，固係審判外之陳述，但已
      經檢察官、被告於準備程序同意作為證據，且於言詞辯論
      終結前亦未聲明異議，本院審酌上開收據係被告偽造交付
      被害人乙○○，是依該書面陳述作成時之情況，即認為適
      當，依刑事訴訟法第159 條之5 第2 項規定，自得為證據
      。
    (二)證人即被害人乙○○於偵查中具結後所為陳述，雖性質上
      亦屬審判外之陳述。惟實務運作時，偵查中檢察官向被告
      以外之人所取得之陳述，原則上均能遵守法律規定，不致
      違法取供，其可信性極高，為兼顧理論與實務，乃於修正
      刑事訴訟法時，增列第159 條之1 第2 項，明定被告以外
      之人於偵查中向檢察官所為陳述，除顯有不可信之情況者
      外，得為證據。經查，證人乙○○均未曾提及檢察官在偵
      訊時有任何以不正方法取供之情況，並無顯不可信之情形
      ，再證人乙○○亦已於法院審理中經檢察官及辯護人實施
      交互詰問，證人乙○○在檢察官偵訊時具結後所為陳述自
      得作為證據。
二、上訴人即被告甲○○（下稱被告）於事實欄一所載時、地共
    同偽造高雄地檢署陳啟昌書記官服務證後行使及偽造「陳啟
    昌」署押1 個在偽造之「高雄地檢署監管科收據」上後行使
    ，並詐取被害人乙○○200 萬元等事實，業據證人即被害人
    乙○○於偵查中結證明確（見他字卷第66頁），復有偽造之
    「高雄地檢署監管科」收據1 張附卷可稽，又被告亦陳述上
    情在卷，核與上開各證據相符，被告之自白即堪信為真正。
    從而，被告犯行事證明確，堪以認定。
三、核被告所為，係犯刑法第216 條、第211 條、第212 條、第
    339 條第1 項之行使偽造公文書、行使偽造特種文書及詐欺
    取財罪。被告所犯上開3 罪，均與黎國華、楊守宏及真實姓
    名年籍不詳之「小林」、「小劉」等其他成年詐欺集團成員
    間，有犯意聯絡及行為分擔，均應依刑法第28條之規定論以
    共同正犯。又被告係出於1 個行使偽造高雄地檢署監管科收
    據公文書及偽造高雄地檢署書記官服務證特種文書以詐取被
    害人乙○○財物之犯意，同時行使偽造高雄地檢署監管科收
    據公文書、偽造高雄地檢署書記官服務證特種文書及著手詐
    欺，而侵害數法益，屬想像競合犯裁判上一罪關係，應依刑
    法第55條規定從一重之行使偽造公文書罪論處。再被告偽造
    署押係偽造公文書之部分行為，而偽造公文書及特種文書之
    低度行為應為行使之高度行為所吸收，故均不另論罪。公訴
    人認被告所犯上開3 罪應分論併罰，容有誤會。另公訴人就
    被告提供照片共同偽造高雄地檢署陳啟昌書記官服務證之犯
    罪行為雖未起訴，但被告偽造特種文書之低度行為應為行使
    之高度行為所吸收，屬實質上1 罪關係，依刑事訴訟法第26
    7 條規定，其效力及於全部，法院自屬有權一併審理。再起
    訴書證據並所犯法條固未記載刑法第212 條，但起訴書犯罪
    事實已載明出示偽造之高雄地檢察署書記官證件，本院自得
    予以審判。
四、原審認被告罪證明確，因而適用刑法刑法第216 條、第211
    條、第212 條、第339 條第1 項（贅載第3 項）、第28條、
    第55條、第219 條、刑法施行法第1 條之1 規定，並審酌被
    告為貪圖不法利益，竟夥同黎國華、楊守宏及真實姓名年籍
    不詳之「小林」、「小劉」等其他成年詐欺集團成員共同詐
    取他人財物，並偽造高雄地檢署監管科收據公文書及高雄地
    檢署書記官服務證特種文書後行使，對社會危害甚鉅，實屬
    惡劣，且被害人乙○○受有200 萬元之損失，犯罪情節尚非
    輕微，惟念其犯罪後尚知坦認犯行等一切情狀，量處有期徒
    刑3 年2 月。又敘明偽造之高雄地檢署監管科收據上偽造之
    「陳啟昌」署押1 個應依刑法第219 條規定宣告沒收，至偽
    造高雄地檢署監管科收據已經被告行使而交付被害人，非屬
    被告及其所屬詐欺集團成員之物，而偽造之高雄地檢署監管
    科收據上「法務部行政執行署台北執行處凍結管制金公印」
    、「檢察執行處」之公印文非原本，苟單獨宣告沒收該影印
    公印文，亦無從達到沒收之目的 (最高法院86年度台上字第
    5152號判決要旨參照），另偽造之高雄地檢署陳啟昌書記官
    服務證1 張未經扣案，復無證據證明尚仍存在，故均不予宣
    告沒收。其認事用法，核無不合，量刑亦屬允當。被告上訴
    意旨，指摘原判決量刑過重，為無理由，應予駁回。
據上論斷，應依刑事訴訟法第368條，判決如主文。
本案經檢察官林敏惠到庭執行職務。
中    華    民    國    97    年    4     月    17    日
                  刑事第八庭    審判長法  官   李炫德
                                      法  官   陳志銘
                                      法  官   郭玫利
以上正本證明與原本無異。
如不服本判決應於收受本判決後10日內向本院提出上訴書狀，其
未敘述上訴理由者，並得於提起上訴後10日內向本院補提理由書
狀（均須按他造當事人之人數附繕本）「切勿逕送上級法院」。
中    華    民    國    97    年    4     月    17    日
                                      書記官   楊茱宜
附錄本判決論罪科刑法條
中華民國刑法第211條：
偽造、變造公文書，足以生損害於公眾或他人者，處1 年以上7
年以下有期徒刑。
中華民國刑法第212條：
偽造、變造護照、旅券、免許證、特許證及關於品行、能力服務
或其他相類之證書、介紹書，足以生損害於公眾或他人者，處1
年以下有期徒刑、拘役或3 百元以下罰金。
中華民國刑法第216條：
行使第210 條至第215 條之文書者，依偽造、變造文書或登載不
實事項或使登載不實事項之規定處斷。
中華民國刑法第339條：
意圖為自己或第三人不法之所有，以詐術使人將本人或第三人之
物交付者，處5 年以下有期徒刑、拘役或科或併科1 千元以下罰
金。
以前項方法得財產上不法之利益或使第三人得之者，亦同。
前二項之未遂犯罰之。


司法院資訊處製作；財團法人民間司法改革基金會備份。
